【裁判字號】    90,判,1726
【裁判日期】    900925
【裁判案由】    印花稅
【裁判全文】
最  高  行  政  法  院  判  決                    九十年度判字第一七二六號
    再 審 原告  新加坡商．福聯盛工程有限公司台灣分公司
    代  表  人  乙○○
    訴訟代理人  劉興源律師
    訴訟代理人  甲○○
    再 審 被告  臺北市稅捐稽徵處
    代  表  人  謝松芳
右當事人間因印花稅事件，再審原告對本院中華民國八十八年十二月三日八十八年度
判字第四○七八號判決提起再審之訴。本院判決如左：
    主  文
再審之訴駁回。
再審訴訟費用由再審原告負擔。
    事  實
緣再審原告於民國八十一年十一月九日、八十三年十月三十一日、八十四年三月二十
日，分別與漢陸工程股份有限公司（以下簡稱漢陸公司）、工信工程股份有限公司（
以下稱工信公司）、台燈瀛營造工程股份有限公司（以下簡稱台燈瀛公司）書立工程
合約，工程款金額分別計新臺幣（以下同）二二○、一二一、九○○元，一、七三一
、三七三、四一四元，一、三五一、○四八、九九四元（不含稅），涉嫌未依規定貼
用印花稅票，經法務部調查局花蓮縣調查站（以下簡稱花蓮調查站）查獲，移再審被
告依法審理，核定再審原告應貼印花稅票分別為二二○、一二一元，一、七三一、三
七三元，一、三五一、○四八元，漏未貼用印花稅票，應補徵印花稅三、三○二、五
四二元；並按漏貼印花稅額處以七倍罰鍰計二三、一一七、七○○元（計至百元為止
），再審原告不服，申請復查，經再審被告以八十六年八月三十日北市稽法乙字第一
三三九一八號復查決定：「原核定更正改為補徵漏貼印花稅額二二○、一二一元，罰
鍰處分併予更正為一六、九五二、九○○元。」再審原告不服，提起訴願、再訴願，
均遭決定駁回，復提起行政訴訟，案經本院八十八年度判字第四○七八號判決（以下
簡稱原判決）駁回，乃提起再審之訴。茲摘兩造訴辯意旨如次：
再審原告起訴意旨略謂：壹、關於再審原告與工信公司、台燈瀛公司間之工程合約部
分：一、查再審原告與工信公司、台燈瀛公司間之工程合約金額分別為一、七三一、
三七三、四一四元與一、三五一、○四八、九九四元，按印花稅法第七條第三款關於
承攬契據之稅率千分之一核算，其應繳之印花稅分別為一、七三一、三七四元與一、
三五一、○四九元，合計為三、○八二、四二三元。二、再審原告於上開二份工程合
約均有貼足印花，再審被告對再審原告並無補徵印花稅款，足資證明再審被告就該二
份工程合約科處罰鍰之基礎事實為：１、再審原告與工信公司之工程合約第二十六頁
與次頁間未蓋騎縫章，及第一○三頁、第一○六頁所貼用之印花稅未經註銷。２、再
審原告與台燈瀛公司之工程合約第三十一頁與次頁間未蓋騎縫章，及第三十二頁所貼
用之印花稅票之間未加蓋騎縫章。準此，再審被告認定再審原告就三百餘萬元之印花
稅票未銷花之部分尚不及十分之一。三、按印花稅法第十條並無規定張貼印花稅票之
原件紙面騎縫處應蓋騎縫章始符合銷花之規定，又同法第二十四條第一項之罰則，係
照未經註銷或註銷不合規定之印花稅票數額（即面額）科五至十倍之罰鍰。職是，再
審原告在上開二份工程合約所貼用之印花稅票大部分均已符合該法第十條銷花之規定
，僅上開不及十分之一的印花稅票不符規定。詎再審被告竟視同再審原告全部印花稅
票均未註銷，並按全部印花稅票之面額科處五倍之罰鍰，顯然認定事實與適用法律均
有違誤，而原判決未予深究即援用再審被告之認定，依行政訴訟法第二十八條第一款
與第十款之規定，應予再審。貳、關於再審原告與漢陸公司間之工程合約部分：一、
按原判決係依據工信公司董事長潘俊榮及總經理陳煌銘於調查局之證詞認定查扣之工
程合約未依法貼用印花。惟查證人陳煌銘調查筆錄中，對於工信公司與廠商所簽訂之
工程合約正本是否均有依法貼用印花稅票或向稅捐稽徵機關申請繳納印花稅乙節，回
答：「我不清楚」。準此，陳員對於渠任職之工信公司與廠商有無繳納印花稅均不清
楚，渠對於再審原告與漢陸公司間之工程合約有無繳納印花稅，更無知悉之理，原判
決認定事實顯然有悖論理法則。二、另證人潘俊榮於調查局證稱：「工信公司與原告
合作承攬工程，成立聯合企業體，比例分擔盈虧，相關會計帳證均由工信公司負責製
作，並詳述合作比例，又因統籌處理，所以原會計憑證、合約及公司大小章均放在工
信公司內部。」準此，工信公司實質上與再審原告之關係，猶如一般公司行號與其委
託處理帳務之會計師事務所，工信公司亦猶如原告之會計、出納單位，二者猶如一體
，均屬內部關係。三、又查扣之再審原告與漢陸公司工程合約第二十八條已訂明正本
二份、副本六份。吾人觀於潘俊榮、陳煌銘之調查筆錄中提及查扣六十七份工程合約
”正本”，依常理而言，正本不可能如此之多，準此，查扣之工程合約乃屬副本，雖
然其封面蓋有”正本”字樣，惟契約之正、副本應依契約條文內容實質認定之。原判
決認定查扣之工程合約應貼用印花之理由無非以該查扣之工程合約視同正本使用，從
而依印花稅法第十二條後段之規定，仍應貼印花。四、查扣之工程合約置於工信公司
猶如置於再審原告之內部單位，已如前述，並無如上開第十二條所稱：視同正本對外
使用之情事，顯見原判決認事用法均有違誤。、再審被告以銷花「不全」為由，而
逕對兩份工程合約「全數」加以裁罰，有逾越行政機關對納稅義務人處罰警惕之精神
。因此再審原告主張僅應就實際銷花不全之頁次加以裁罰，方屬適當。其計算如下：
一、再審原告與工信公司之系爭工程合約第二十六頁與次頁（第二十七頁）間未蓋騎
縫章，及第一○三頁與第一○六頁所貼用之印花稅票未加蓋銷花章，每頁金額新臺幣
（以下同）九、○○○元上述四頁共計三六、○○○元。二、再審原告與台燈瀛公司
之系爭工程合約第三十一頁印花稅票（一、四○○元）與第三十二頁印花稅票（一○
、○○九元）間未蓋騎縫章，及第三十二頁自身所貼用之印花稅票之間未加蓋銷花章
，金額共計一一、四○九元。三、總計前述二份工程合約未經合法銷花部分，金額合
計數為四七、四○九元。再審原告主張再審被告僅應就未完成合法銷花部分處以五倍
之罰鍰，即二三七、○四五元為宜。而絕非再審被告所主張依整本合約印花稅票金額
五倍之罰鍰。肆、綜上所述，依行政訴訟法第二十八條第一款、第十款之規定，應予
再審。請求廢棄原判決，撤銷原處分及一再訴願決定等語。
再審被告答辯意旨略謂︰一、卷查本件再審原告涉嫌違章之事實，有工信公司負責人
潘俊榮及總經理陳煌銘於八十五年十二月十日及十一月二十八日分別在花蓮縣調查站
及調查局北部地區機動工作組製作之調查筆錄影本、花蓮縣調查站八十六年三月十二
日華廉（專）八六○九二五號函影本及相關扣押證物影本等附卷可稽。關於再審原告
與工信公司及台燈瀛公司訂立之兩份工程合約部分，再審原告主張再審被告應僅就前
開二份工程合約書不合銷花規定之金額處罰，實不應按全部應貼印花稅額裁處乙節，
經查再審原告自行提供予再審被告查核之該二份工程合約，固均已如數貼足印花稅票
無誤，惟觀諸該二份工程合約書，再審原告未依法於印花稅票與工程合約接連處、印
花稅票頁與頁間蓋騎縫章，或有未於印花稅票與原件紙面騎縫處加蓋銷花章者，甚有
數頁全未蓋銷花章者，是再審原告註銷方式顯無法達到印花稅票註銷即在防止重用之
目的，不符印花稅法第十條規定意旨甚明。再審原告訴稱前開二份工程合約書應貼印
花稅票有十分之九是符合印花稅法之規定，於每枚稅票與原件紙面騎縫處加蓋圖章完
成註銷之動作，且將該二份合約書固定密封，實無可能將印花稅票揭下重用，係屬再
審原告之主觀認定意見，前開二份工程合約書仍應依法律規定之註銷方式為之，始屬
合法。是再審原告所言，恐有誤解。從而，再審被告復查決定將此部分原核定及原處
分，改依印花稅法第二十四條第一項及參酌財政部八十四年八月三十日台財稅第八四
一六四四六五四號函修正稅務違章案件裁罰金額或倍數參考表之規定，按未經註銷或
註銷不合規定之印花稅票數額三、○八二、四二三元處五倍罰鍰，計一五、四一二、
一○○元（計至百元止），並無不合。二、另關於再審原告與漢陸公司訂立之工程合
約部分，再審原告雖辯稱據以裁罰之合約證物，並非正本等語，惟檢視該份證物上蓋
有正本字樣，且蓋有雙方公司大小章，並非影本，且依上揭潘俊榮調查筆錄指明再審
原告與工信公司因合作承攬工程，成立聯合企業體，比例分擔盈虧，相關會計帳證均
由工信負責製作，並詳述合作比例。又因統籌處理，所以再審原告會計憑證、合約及
公司大小章均放在工信公司內部。再者，潘俊榮及陳煌銘於上開調查筆錄中均坦承系
爭三份工程合約因工信公司人員的疏忽，致未貼用印花稅票，亦未向稅捐稽徵處申請
繳納印花稅，是再審被告認再審原告未依法貼印花稅票，乃論以補徵稅款二二○、一
二一元及裁處漏貼稅額七倍罰鍰，計一、五四○、八○○元（計至百元止），尚無違
誤。三、再審原告以前訴訟程序為大院所不採之理由再事爭執；實為法所不許。敬請
明察並賜為駁回再審原告之訴之判決。
    理  由
按當事人對於本院判決提起再審之訴，必須具有行政訴訟法第二百七十三條第一項（
舊行政訴訟法第二十八條）所列各款情形之一者，始得為之。而該條第一款所謂「適
用法規顯有錯誤者」，係指原判決所適用之法規與該案應適用之現行法規相違背，或
與解釋判例有所牴觸者而言。同條項第十四款所謂「原判決就足以影響於判決之重要
證物漏未斟酌者」，係指足以影響判決基礎之重要證物，雖在前訴訟程序業已提出，
然未經原判決加以斟酌者而言。若縱經斟酌亦不足以影響原判決之內容，或原判決曾
於理由中說明其為不採之證據者，均與該款規定之要件不符。本件原判決係以：原告
（即再審原告，以下同）於八十一年十一月九日、八十三年十月三十一日、八十四年
三月二十日分別與漢陸公司、工信公司、台燈瀛公司訂立工程合約，金額分別為二二
○、一二一、九○○元，一、七三一、三七三、四一四元，一、三五一、○四八、九
九四元。其中漢陸公司部分，未依規定貼用印花稅票二二○、一二一元，工信公司、
台燈瀛公司部分，已依規定貼用印花稅票，惟未依規定註銷之。被告（即再審被告，
以下同）於審核補稅及罰鍰之復查程序中，就漢陸公司部分補徵印花稅款二二○、、
一二一元，並按漏貼稅額七倍處罰鍰一、五四○、八○○元（計至百元）。就工信公
司、台燈瀛公司部分，依印花稅票數額五倍處罰鍰共計一五、四一二、一○○元。三
家公司合約共補徵印花稅額二二○、一二一元，罰鍰一六、九五二、九○○元。以上
事實，業經花蓮調查站查獲，工信公司負責人潘俊榮及總經理陳煌銘分別於八十五年
十二月十日及八十五年十一月二十八日在調查偵訊中供述詳細，並有工程合約等扣案
，原告對於分別與漢陸公司、工信公司、台燈瀛公司訂立前開所述工程合約及漢陸公
司之合約上未貼印花稅票，其餘二公司之合約上印花稅票之註銷未合法定方式亦不否
認，應認事實為真實。依此事實，被告所為之處分，與相關法條規定，並無違誤。至
於原告主張各節，經查查扣機關在工信公司所查獲原告與漢陸公司之工程合約書，合
約正面載明「正本」無訛，原告並未否認該合約之真正。當然應認定該合約係正本。
原告主張查扣之合約係副本，因訂約時行政人員習慣性將副本全部蓋以「正本」戳記
等語，乃推諉之詞，要無可採。次按「貼用印花稅票，應由納稅義務人於每枚稅票與
原件紙面騎縫處，加蓋圖章註銷之．．．，但稅票連綴，無從貼近原件紙面騎縫者，
得以稅票之連綴處為騎縫註銷之。」印花稅法第十條明文規定。原告所提工信公司、
台燈瀛公司工程合約，並未於印花稅票與工程合約接連處、印花稅票頁與頁間蓋騎縫
章，或未於印花稅票與原件紙面騎縫處加蓋銷花章，甚有數頁未蓋銷花章者，乃查獲
不爭事實。則原告就印花稅票之註銷，與上開法條規定不合。原告主張已依印花稅法
第十條規定，於每枚稅票與原件紙面騎縫處加蓋圖章完成註銷之動作云云，尚非可採
。又稱已將合約固定密封，不可能有印花稅票揭下重用之情事，亦屬主觀意見，仍應
以法律規定之註銷方式為之，始屬合法，原告所稱亦無可取。至於所提被告宣導刊物
規定，本院不受拘束。再者，原告認為在工信公司查獲之合約，與原告及漢陸公司、
台燈瀛公司間毫無干連，被告以之為審查，違反法律證據法則，潘俊榮及陳煌銘與原
告無關，其筆錄亦不能為課徵依據乙節。經查查獲之工程合約，原告並不否認，在何
處所查獲，不影響證據能力。潘俊榮與陳煌銘之筆錄與查扣之合約相符，均屬重要證
據。原告所言，亦非可取。依上所述，被告就原告與漢陸公司所訂立之工程合約部分
，依印花稅法第二十三條第一項補徵印花稅款，並科處漏貼稅額七倍罰鍰，就工信公
司、台燈瀛公司部分，依印花稅法第二十四條第一項，按未經註銷或註銷不合規定之
印花稅票數額五倍處以罰鍰，均無違法情形，一再訴願決定，遞予維持，亦無不合等
由駁回再審原告前訴訟程序之訴，核其認事用法均無不當。再審原告起訴主張：關於
再審原告與工信公司、台燈瀛公司間之合約均貼足印花稅票，未銷花之部分尚不及十
分之一，不應依全額科處五倍之罰鍰。關於再審原告與漢陸公司間之合約部分，證人
陳煌銘對於有無繳納印花稅票均無所悉。又依證人潘俊榮之證述，再審原告與工信公
司二者猶如一體，均屬內部關係；查扣之工程合約「正本」乃屬「副本」，且置於工
信公司猶如置於再審原告之內部單位，並無視同原本對外使用之情事。原判決認事用
法均有違誤等語。經核再審原告主張之理由，無非對於印花稅票之註銷是否合於規定
，及工程合約應否認定係屬正本，而為法律上不同之主張，應屬法律上見解之歧異，
難謂原判決適用法規顯有錯誤，另各該合約業經原判決予以斟酌，並於理由內詳述其
認定依據，亦難認原判決就足以影響於判決之重要證物漏未斟酌。綜上所述，再審原
告提起本件再審之訴，顯無理由，應予駁回。所請行言詞審理，核無必要，附此明
。
據上論結，本件再審之訴為無理由，爰依行政訴訟法第二百七十八條第二項、第二百
八十一條、第九十八條第三項前段，判決如主文。
中    華    民    國      九十      年      九        月    二十五      日
                    最 高 行 政 法 院  第 五 庭
                                審 判 長 法  官      廖  政  雄
                                         法  官      趙  永  康
                                         法  官      林  清  祥
                                         法  官      鍾  耀  光
                                         法  官      姜  仁  脩
右  正  本  證  明  與  原  本  無  異
                                         法院書記官  張  雅  琴
中    華    民    國      九十      年      九        月    二十七      日


司法院資訊處製作；財團法人民間司法改革基金會備份。
